【裁判字號】    97,上易,1182
【裁判日期】    970724
【裁判案由】    重利
【裁判全文】
臺灣高等法院臺中分院刑事判決        97年度上易字第1182號
上  訴  人
即  被  告  丁○○
上列上訴人因重利案件，不服臺灣彰化地方法院96年度易字第13
17號，中華民國97年5 月16日第一審判決（起訴案號：臺灣彰化
地方法院檢察署96年度偵字第6850號），提起上訴，本院判決如
下：
    主  文
上訴駁回。
    事  實
一、丁○○為圖謀暴利，竟先、後二次各別起意，均基於乘他人
    急迫貸以金錢而取得與原本顯不相當重利之犯意，分別重利
    貸款與乙○○、戊○○二人各一次（共計二次），其詳細情
    形如下：
（一）於如附表壹編號一所示之時間即民國九十五年十月初某日
      ，貸款新臺幣（下同）四萬元與急迫需款之乙○○，計息
      方式為每借款本金一萬元，一期即一個月之利息為一千五
      百元，交付借款時先預扣第一期之利息共計六千元，實際
      上僅交付借款三萬四千元，且提供空白本票一紙要求乙○○簽發面額四萬元之本票一張質押，並以0000000
      000號門號晶片卡（裝放在其所有如附表貳編號一、二
      所示之行動電話二支內使用）作為聯絡以約定在彰化縣員
      林鎮市區某處收取重利之工具，以上開方式乘乙○○急迫
      而貸以金錢，並取得與原本顯不相當之重利。
（二）於如附表壹編號二所示之時間即九十六年二月間某日，貸
      款二萬元與需款孔急之戊○○，計息方式為每借款本金一
      萬元，一期即一個月之利息為二千元，交付借款時先預扣
      第一期之利息共計四千元，實際上僅交付借款一萬六千元
      ，且提供空白本票一紙要求戊○○簽發面額二萬元之本票
      一張質押，並以0000000000號、000000
      0000號門號晶片卡（裝放在其所有如附表貳編號一、
      二所示之行動電話二支內使用）作為聯絡以約定在彰化縣
      員林鎮市區某處收取重利之工具，以上開方式乘戊○○急
      迫而貸以金錢，並取得與原本顯不相當之重利。
二、嗣於九十六年五月十八日上午七時五十分許，為警循線前往
    其位於彰化縣員林鎮○○里○○街七四之二號之住處搜索查
    獲，並起出其所有如附表貳所示之行動電話二支等物扣案。
三、案經彰化縣警察局北斗分局報請臺灣彰化地方法院檢察署檢
    察官偵查起訴。
    理  由
一、按被告以外之人（包括證人、鑑定人、告訴人、被害人及共
    同被告等）於審判外之陳述雖不符刑事訴訟法第一百五十九
    條之一至之四等四條之規定，而經當事人於審判程序同意作
    為證據，法院審酌該言詞陳述或書面陳述作成時之情況，認
    為適當者，亦得為證據；當事人、代理人或辯護人於法院調
    查證據時，知有刑事訴訟法第一百五十九條第一項不得為證
    據之情形，而未於言詞辯論終結前聲明異議者，視為有前項
    之同意，同法第一百五十九條之五定有明文。本件證人乙○○、戊○○二人於警詢中所為之陳述，以及本案以下所引用
    之書面證據，固屬被告以外之人於審判外之陳述，惟上開證
    據業經本院審理時予以提示並告以要旨，且各經檢察官及被
    告表示意見。當事人已知上述證據乃傳聞證據，且迄言詞辯
    論終結前，均未主張有刑事訴訟法第一百五十九條第一項不
    得為證據之情形，是應認已同意作為證據，且經本院審酌後
    ，無取得證據違法、欠缺供述之任意性或證據證明力顯然偏
    低等不適當之情形，認均有證據能力，合先敘明。
二、訊據被告對於上揭事實均坦承不諱，核與證人乙○○、戊○○二人於警詢時之證述相符，並有通訊監察譯文附卷可參，
    此外尚有被告所有如附表貳所示之行動電話二支扣案可佐，
    本件事證明確，被告犯行洵堪認定，應予依法論罪科刑。
三、核被告丁○○如事實欄一、（一）、（二）所為，均係犯刑
    法第三百四十四條之重利罪。又被告所犯上開二罪間，犯意
    各別，應予分論併罰。原審認被告罪證明確，適用刑法第三
    百四十四條、第四十一條第一項前段、第二項、第五十一條
    第五款、第三十八條第一項第二款，刑法施行法第一條之一
    第一項、第二項前段，中華民國九十六年罪犯減刑條例第二
    條第一項第三款、第七條、第九條等規定，並審酌被告之素
    行、犯罪之動機、目的係為圖一己之厚利、乘他人急迫而貸
    款並取得與原本顯不相當重利二次之手段、重利計息之方式
    、對被害人乙○○、戊○○所生之損害及被告犯罪後之態度
    等一切情狀，就其所為上開二次重利犯行，分別量處如附表
    壹編號一、二「主文欄」所示之刑，及各諭知易科罰金之折
    算標準；又以被告所為乘人急迫重利貸款之二罪之犯罪時間
    ，均在九十六年四月二十四日以前，符合中華民國九十六年
    罪犯減刑條例第二條第一項第三款所列減刑規定，爰分別減
    其宣告刑二分之一如附表壹編號一、二「主文欄」所示，並
    諭知易科罰金之折算標準，並就上開二罪減得之刑，定其應
    執行刑為有期徒刑二月及諭知易科罰金之折算標準。又敘明
    扣案如附表貳所示之行動電話二支，均係被告所有、供重利
    放款所用之物一節，已據被告陳明在卷，爰分別依刑法第三
    十八條第一項第二款之規定，併予宣告沒收之。再敘明扣案
    之已使用過之本票一本（業經另案之原審九十六年度訴字第
    一二五八號刑事判決諭知沒收），被告於原審審理時雖供稱
    係其所有、供重利放貸所用之物等語，然因被告已無法辨明
    其係自何時開始使用該本本票，及有無供如附表壹編號一、
    二所示之重利犯行使用，尚乏積極證據足認係被告供重利貸
    款與被害人乙○○、戊○○所用之物；再扣案之曾子建、張
    秀玉、賴金賞、李秀蓁、蕭錦宏、吳啟安、江相林、林峰儀
    、賴朝源、丙○○、石東湧、吳聰明、許世文、黃廣名、詹
    勳裕、黃滄仁、林亦哲、陳淑華、劉莉瑩等人簽發之票據及
    裝放前開曾子建、林峰儀簽發本票之外封袋，核均與本案被
    告重利貸款與被害人乙○○、戊○○之犯行無關；另扣案之
    0000000000號門號晶片卡一枚之申辦人為不知情
    之賴柏彥，扣案0000000000號門號晶片卡一枚，
    則係被告為本案二次犯行後之九十六年三月間才開始使用而
    與本案無關等情，亦據被告供明在卷，是前揭扣案物品，依
    從刑依附於主刑之原則，自均不得於本案併為宣告沒收。核
    其認事用法俱無不當，量刑亦稱允洽。被告上訴意旨未具體
    指摘原判決有何不當之處，徒以本案重利借貸金額不過六萬
    元為由，而認原審量刑過重，請求改判拘役以下刑度云云，
    惟按刑之量定，係實體法上賦予法院得自由裁量之事項，倘
    其未逾越法律所規定之範圍，又未明顯違背正義，即不得任
    意指摘為違法。本件原審量刑時，已依刑法第五十七條之規
    定審酌被告之上開一切情狀，而量處罪刑，經核原審並未逾
    越法律所規定之範圍，又無明顯違背正義，被告上訴為無理
    由，應予駁回。
據上論斷，應依刑事訴訟法第368條，判決如主文。
本案經檢察官甲○○到庭執行職務。
中    華    民    國    97    年    7     月    24    日
            刑事第七庭    審判長法  官  林  榮  龍
                                法  官  江  錫  麟
                                法  官  張  惠  立
上列正本證明與原本無異。
不得上訴。
                                書記官  陳  慈  傳
中    華    民    國    97    年    7     月    25    日
附錄：本案論罪科刑法條全文
中華民國刑法第344條
乘他人急迫、輕率或無經驗貸以金錢或其他物品，而取得與原本
顯不相當之重利者，處1年以下有期徒刑、拘役或科或併科1千元
以下罰金。
附表壹：編號一、二部分主刑定應執行為有期徒刑貳月，如易科
罰金以新臺幣壹仟元折算壹日。
┌──┬────┬─────┬───────┬────────────┐
│編號│ 借款人 │ 時   間  │借貸本金及利息│    主     文     欄    │
├──┼────┼─────┼───────┼────────────┤
│一  │乙○○  │九十五年十│借貸本金四萬元│丁○○乘他人急迫貸以金錢│
│    │        │月初某日。│，利息為本金每│，而取得與原本顯不相當之│
│    │        │          │一萬元，每月利│重利，處有期徒刑月，如│
│    │        │          │息一千五百元（│易科罰金，以新臺幣壹仟元│
│    │        │          │每月利息共計六│折算壹日；減為有期徒刑壹│
│    │        │          │千元）。      │月又拾伍日，如易科罰金，│
│    │        │          │              │以新臺幣壹仟元折算壹日。│
│    │        │          │              │扣案如附表貳所示之物均沒│
│    │        │          │              │收之。                  │
├──┼────┼─────┼───────┼────────────┤
│二  │戊○○  │九十六年二│借貸本金二萬元│丁○○乘他人急迫貸以金錢│
│    │        │月間某日。│，利息為本金每│，而取得與原本顯不相當之│
│    │        │          │一萬元，每月利│重利，處有期徒刑月，如│
│    │        │          │息二千元（每月│易科罰金，以新臺幣壹仟元│
│    │        │          │利息共一萬元）│折算壹日；減為有期徒刑壹│
│    │        │          │。            │月又拾伍日，如易科罰金，│
│    │        │          │              │以新臺幣壹仟元折算壹日。│
│    │        │          │              │扣案如附表貳所示之物均沒│
│    │        │          │              │收之。                  │
└──┴────┴─────┴───────┴────────────┘
附表貳：
一、ＳＨＡＲＰ廠牌行動電話一支（序號：000000000
    00000號）。
二、ＥＬＩＹＡ廠牌行動電話一支（序號：000000000
    000000號）。


司法院資訊處製作；財團法人民間司法改革基金會備份。
